【裁判字號】    97,審訴,1931
【裁判日期】    970917
【裁判案由】    毒品危害防制條例
【裁判全文】
臺灣桃園地方法院刑事判決            97年度審訴字第1931號
公  訴  人  臺灣桃園地方法院檢察署檢察官
被      告  甲○○
上列被告因違反毒品危害防制條例案件，經檢察官提起公訴（97
年度毒偵字第2576號），被告於本院準備程序進行中，就被訴事
實為有罪之陳述，經本院告知簡式審判程序意旨，並聽取公訴人
及被告之意見後，本院合議庭裁定改依簡式審判程序審理，茲判
決如下：
    主  文
甲○○施用第一級毒品，累犯，處有期徒刑捌月，扣案之第一級
毒品海洛因壹包（驗餘毛重零點肆玖伍公克）沒收銷燬之；又施
用第二級毒品，累犯，處有期徒刑陸月。應執行有期徒刑壹年，
扣案之第一級毒品海洛因壹包（驗餘毛重零點肆玖伍公克）沒收
銷燬之。
    事  實
一、緣甲○○前於民國88年間因施用第二級毒品案件，經臺灣基
    隆地方法院以88年毒聲字第591 號裁定送觀察勒戒後，認有
    繼續施用毒品之傾向，再經同院以88年毒聲字第1259號裁定
    送強制戒治後，於88年11月30日停止戒治付保護管束，並於
    89 年7月1 日強制戒治期滿，並由臺灣基隆地方法院檢察署
    檢察官以89年度戒毒偵字第54號為不起訴處分確定。又於94
    年間因施用第一級毒品案件，經同院以94年度訴字第232 號
    判決判處有期徒刑7 月確定。同年間再因施用第二級毒品案
    件，經同院以94年度易字第285 號判決判處有期徒刑5 月確
    定，嗣因中華民國九十六年罪犯減刑條例施行，上開案件經
    臺灣基隆地方法院以96年度聲減字第246 號裁定，各減為有
    期徒刑3 月又15日、2 月又15日，應執行有期徒刑6 月確定
    ，於96年7 月16日執行完畢出監（於本案構成累犯）。詎其
    猶不知悔改，復基於施用第一、二級毒品之犯意，於97年3
    月26日下午5 時許，在其位於基隆市○○區○○街220 巷8
    號6 樓住處內，分別施用第一級毒品海洛因、第二級毒品甲
    基安非他命各1 次（起訴書誤載為安非他命）。嗣於97年3
    月26日下午6 時40分許，在其位於上址之住處為警查獲，並
    扣得第一級毒品海洛因1 包（驗前毛重0.497 公克，因鑑驗
    使用0.002 公克，驗餘毛重0.495 公克，驗餘淨重0.075 公
    克，起訴書誤載驗前毛重0.5 公克）。
二、案經基隆市警察局第一分局報請臺灣桃園地方法院檢察署檢
    察官偵查起訴。
    理  由
一、前開犯罪事實，業據被告甲○○於本院審理中坦承不諱，且
    被告於97年3 月26日為警查獲後所採集之尿液，經送驗結果
    確分別呈甲基安非他命及鴉片類陽性反應，此有基隆市警察
    局第一分局偵辦毒品案件尿液檢體對照表、台灣尖端先進生
    技醫藥股份有限公司濫用藥物檢驗報告各1 紙附卷可稽，此
    外，復有如主文欄所示之物扣案可佐及扣押物品清單、扣押
    毒品照片、初步鑑驗報告單等資料在卷可資為憑，堪認被告
    前揭不利於己之自白確與事實相符，洵堪採為論罪科刑之依
    據。又按92年7 月9 日新修正之毒品危害防制條例刪除二犯
    及三犯之規定，一改修法前繁雜之處遇程序，僅將施用毒品
    者簡化區分為初犯、再犯，並認施用毒品者係屬病患性犯人
    ，以觀察、勒戒戒除其身癮，並以強制戒治去除其心癮。經
    觀察、勒戒或強制戒治執行完畢釋放後，若係五年後再犯該
    條例第10條施用毒品罪者，與同條例第20條第1 項、第2 項
    關於「初犯」之處理方式相同，檢察官應先聲請法院裁定令
    被告入勒戒處所觀察、勒戒，並視有無繼續施用毒品傾向，
    決定應予釋放、為不起訴之處分，或應聲請法院裁定令入戒
    治處所強制戒治；若係五年內「再犯」同條例第10條施用毒
    品罪者，依同條例第23條第2 項規定，檢察官則應依法追訴
    。觀諸該條例第20條第3 項之修正理由：「觀察、勒戒或強
    制戒治五年後再犯者，顯見前所實施之觀察、勒戒或強制戒
    治已足以遮斷其施用毒品之癮，為期自新及協助其戒除毒癮
    ，對此五年後再犯者，爰明定仍適用初犯之規定，先經觀察
    、勒戒、強制戒治之程序。」及同條例第23條第2 項之修正
    理由：「為配合簡化施用毒品犯之刑事處遇程序，並鑑於經
    觀察、勒戒或強制戒治執行完畢釋放後五年內再犯者，其再
    犯率甚高，原據以實施之觀察、勒戒及強制戒治既已無法收
    其實效，自應施以刑事處遇。」顯然如施用毒品者係前經觀
    察、勒戒或強制戒治等治療程序執行完畢五年後，始再施用
    毒品之「初犯」，因前所執行之觀察、勒戒或強制戒治已足
    收戒除毒癮之效，自應重新執行觀察、勒戒或強制戒治等治
    療程序，並於治療程序執行完畢後，由檢察官為不起訴處分
    ，毋庸對之追訴處罰；反之，在「再犯」之情形，因其先前
    所為治療程序顯未能收戒斷毒癮之效，且考量施用毒品者之
    再犯率偏高，乃簡化其刑事處遇程序，而逕予追訴處罰，不
    再施以治療程序。參酌上開立法理由，修正毒品危害防制條
    例就施用毒品者，祇於「初犯」及「五年後再犯」二種情形
    ，有其追訴條件之限制，即須於初犯經觀察、勒戒或強制戒
    治釋放後，五年內均無施用毒品之行為，始能認其前所實施
    之觀察、勒戒或強制戒治已足遮斷毒癮，而得於五年後再犯
    時，再予適用初犯之規定，重行觀察、勒戒等程序。倘五年
    內已經再犯，被依法追訴處罰，縱其第三次（或第三次以上
    ）施用毒品之時間在初犯釋放五年以後，即與「五年後再犯
    」之情形有別，且因已於「五年內再犯」，顯見其再犯率甚
    高，原實施觀察、勒戒或強制戒治，已無法收其實效，而無
    五年戒斷期之存在，自無再經觀察、勒戒及強制戒治之必要
    ，應由檢察官逕行起訴，始符新法修正之本旨（最高法院95
    年度台非字第59號、第65號判決意旨參照），查被告曾有事
    實欄一所載之施用毒品犯行，有臺灣高等法院被告前案紀錄
    表1 紙附卷可稽，其本件施用毒品犯行非屬「初犯」及「五
    年後再犯」之情形，依上開說明，自應逕予論罪科刑。綜上
    ，本件事證明確，被告犯行堪以認定。
二、核被告所為，係犯毒品危害防制條例第10條第1 項、第2 項
    之施用第一級、第二級毒品罪。被告分別於施用第一級毒品
    海洛因、第二級毒品甲基安非他命前後之持有第一級毒品海
    洛因、第二級毒品甲基安非他命之低度行為，各為施用之高
    度行為所吸收，均不另論罪。被告所犯上開二罪間，犯意各
    別，行為互殊，應分論併罰。被告有事實欄一所述之犯罪科
    刑及執行完畢紀錄，此有臺灣高等法院被告前案紀錄表1 份
    在卷可按，被告受徒刑之執行完畢後，於5 年以內，故意再
    犯本件有期徒刑以上之2 罪，均為累犯，均應依刑法第47條
    第1項 之規定加重其刑。爰審酌被告前已因施用毒品案件經
    觀察勒戒、強制戒治及刑之執行，本應徹底戒除毒癮，竟復
    施用毒品之犯行，戕害己身，顯無悔改之意，惟犯後坦承犯
    行等一切情狀，分別量處如主文所示之刑，並定其應執行之
    刑。至扣案之米白色粉末1 包（驗前毛重0.497 公克，因鑑
    驗使用0.002 公克，驗餘毛重0.495 公克，驗餘淨重0.075
    公克），經鑑驗結果，確呈第一級毒品海洛因陽性反應，有
    交通部民用航空局航空醫務中心毒品鑑定書1 紙在卷足憑，
    爰依毒品危害防制條例第18條第1 項前段之規定，諭知沒收
    銷燬之。至鑑驗所費失之毒品，既已滅失，爰不另為沒收銷
    燬之宣告，附此敘明。
據上論斷，應依刑事訴訟法第273條之1 第1 項、第299條第1 項
前段，毒品危害防制條例第10條第1 項、第2 項、第18條第1 項
前段，刑法第11條、第47條第1 項、第51條第5 款，判決如主文
。
本案經檢察官丁俊成到庭執行職務。
中    華    民    國    97    年    9     月    17    日
                  刑事庭  法  官   林靜梅
以上正本證明與原本無異。
如不服本判決，應於判決送達後10日內向本院提出上訴狀（應附
繕本），其未敘述上訴理由者，應於上訴期間屆滿後20日內補提
巷理由書狀於本院，上訴於臺灣高等法院。
                          書記官   林韡婷
中    華    民    國    97    年    9     月    18    日
本案論罪科刑法條：
毒品危害防制條例第10條
施用第一級毒品者，處 6 月以上 5 年以下有期徒刑。
施用第二級毒品者，處 3 年以下有期徒刑。


司法院資訊處製作；財團法人民間司法改革基金會備份。
